【裁判字號】    95,竹勞簡,1
【裁判日期】    950123
【裁判案由】    給付資遣費
【裁判全文】
臺灣新竹地方法院民事簡易判決       95年度竹勞簡字第1號
原        告  甲○○
              乙○○
前列二人共同
訴訟代理人    龍其祥律師
被      告    楊英龍即新龍興.
訴訟代理人    房阿生律師
複  代理人    戴愛芬律師
上列當事人間請求給付資遣費事件，本院於民國95年1月11日辯
論終結，判決如下：
    主  文
原告之訴駁回。
訴訟費用由原告負擔。
    事  實  及  理  由
一原告起訴主張
  (一)原告乙○○自93年10月20日受僱於被告在被告所經營之新龍
    興麵包店工作，原告乙○○受僱前二個月工資為45,000 元
    ，93年12月起調整為55,000元，並另有全勤獎金；原告乙○
    ○之妻甲○○則自93年11月27日受僱於被告，約定每月工資
    33,000元，全勤獎金亦為1,000元。原告與被告間為勞基所
    規定之勞工與雇主，兩造之僱傭關係應依據勞基法相關規定
    。惟被告在僱傭期間非但未替原告辦理勞工保險，且違反兩
    性工作平等法，在知悉原告甲○○懷孕後，未經任何預告或
    通知，於94年5月17日解雇原告二人。被告違法解雇原告二
    人，自應依據勞基法及侵權行為規定賠償原告，茲將應給付
    之項目臚列如下：
    1.資遣費與預告工資
      按勞動基準法第17條第2款、第15條第2項、第16條第1項
      第1款規定，勞動契約終止後雇主應按年資每滿一年給付
      勞工一個月平均工資之資遣費，未滿一年以比例計算之，
      未滿一個月以一個月計。又平均工資為事由發生之當日前
      六個月所得工資總額，除以該其間總日數所得之金額，又
      一個月之平均工資，係只上開平均工資乘以30之數額。故
      原告甲○○自93年11月27日起受僱，94年5月18日為被告
      辭退，年資為7個月，一個月平均工資為37,620元，按比
      例計算應給付21,945元之資遣費及10日之預告工資12,540
      元，共計34,489元。原告乙○○部分，93年10月20日起受
      僱至94年5月18日止解雇，工作年資8個月，平均工資為
      61,680元，按比例應給付資遣費41,120元，預告工資10日
      20,560元，共計61,680元。
    2.依據保險就業服務法第5條第1項、第11條第1項第1款、第
      3項、第16條第1項第1款，勞工依勞基法第14條規定而終
      止勞動契約，屬於非自願離職，得請求每月按申請人離職
      辦理保險退保之日當月起前六個月平均月投保薪資60％發
      給，最長發給六個月。被告違反勞工保險條例規定，將原
      告投保在新竹市糕餅業工會，成為無雇主之被保險人，致
      原告無法申請前開失業給付。原告二人之投保薪資均為
      20,100元，其失業給付為每月12,060元，六個月期間則為
      72,360元。另外被告短報原告之投保薪資，如果以原告實
      際之新資加保，原告甲○○為第16級31,800元，原告乙○
      ○為第22級，即42,000元，因此失業給付部分，被告應再
      賠償原告甲○○42,120元，賠償原告乙○○78,840元。
    3.綜上，被告應給付原告甲○○148,960元，應賠償原告乙
      ○○212,880元。
  (二)並聲明：被告應分別給付原告上開金額，及自起訴狀繕本送
    達翌日起按年息5％計算之利息。
二被告之抗辯，
  (一)按勞工有勞動基準法第12條第1項第2款「對於雇主、雇主家
    屬、雇主代理人或其他共同工作之勞工，實施暴行或有重大
    侮辱之行為者」及第4款「違反勞動契約或工作規則，情節
    重大者」，雇主於30日內得不經預告終止勞動契約，依同法
    第18條第1項勞工不得向雇主請求加發預告期間工資及資遣
    費。
  (二)原告乙○○與甲○○任職期間，明知製作麵包過程應嚴格要
    求環境的衛生，原告乙○○卻每日於工作場所中吸菸及亂丟
    菸蒂，造成工作場所的髒亂。且原告乙○○上班期間，時常
    藉故躲進廁所以逃避工作，時間長達120分鐘以上，造成被
    告麵包店麵包生產品質下降，損失甚大。且被告早已明訂麵
    包與蛋糕部門間必須互相支援，而原告乙○○於94年母親節
    檔期，卻拒不配合製作蛋糕，以致被告麵包店蛋糕部門無法
    消化過多訂單，損失許多商機。除此之外，原告乙○○任職
    於被告麵包店期間，經常出手毆打其他同事，並出言恐嚇店
    內員工，造成員工人心惶惶，工作情緒受到影響。且基於被
    告麵包店為服務業，麵包店明白規定同部門員工不得同時休
    假，原告二人竟不顧麵包店規定，強行同時休假，造成被告
    麵包準備不及，生產量降低。是原告於任職被告麵包店期間
    有傷害及不遵守工作規則情事，其情節重大屢經勸而不改，
    此有證人施加民、彭未妹、陳聖學可證。被告最後於94 年5
    月1日因原告二人違反工作規則，情節重大，已將原告二人
    解雇，原告二人並簽名同意，有原告二人簽名之書證為憑，
    並於94年5月5日發出公告，故被告解雇原告二人之行為於法
    並無不合，原告二人請求被告給付資遣費及預告期間工資，
    顯無理由。
三法院得心證之理由
  (一)程序部分
    訴狀送達後，原告不得將原訴變更或追加他訴。但擴張或減
    縮應受判決事項之聲明者，不在此限，民事訴訟法第二百五
    十五條第一項第三款定有明文。原告甲○○原聲明請求賠償
    雇主轉嫁之保險費4,886元及職業災害補償7,750元，原告乙
    ○○請求雇主轉嫁之保險費4,581元，嗣後縮減此部分不為
    請求，與上開規定相符，自應准許，合先敘明。
  (二)實體法部分
    1.兩造不爭執之部分：
      原告乙○○自93年10月20日受僱於被告，前二個月工資為
      45,000元，93年12月起調整為55,000元，並另有全勤獎金
      原告乙○○之妻甲○○則自93年11月27日受僱於被告，約
      定每月工資33,000元，全勤獎金亦為1,000元。原告與被
      告間為勞基所規定之勞工與雇主，兩造之僱傭關係權利義
      務應依據勞基法相關規定，原告在94年5月17日解雇原告
      二人。
    2.本件爭執要點
      被告兩人被解雇是否基於可歸責於被告之事由？
    3.被告抗辯原告兩人有下列具體事由，而為被告解雇：
      (1)原告二人每日於工作場所中吸菸，原告乙○○更在製作
        麵包時一邊抽煙一邊製作麵包，甚至亂丟菸蒂，造成工
        作場所的髒亂。
      (2)原告乙○○於94年母親節檔期，以麵包部門工作忙碌為
        由，拒絕協助蛋糕部門製作蛋糕，經廠長施加民上樓察
        看麵包部門，麵包部門並未工作，致被告麵包店蛋糕部
        門無法消化過多訂單，損失許多商機。
      (3)原告乙○○任職於被告麵包店期間，經常出手毆打其他
        同事，並出言恐嚇麵包店員工，造成員工人心惶惶，工
        作情緒受到影響，並曾恐嚇共同工作之勞工陳學聖，要
        求陳學聖加快工作速度，否則將對其施加暴力，致陳學
        聖心生恐懼而離職。
      (4)被告規定同部門員工不得同時休假，原告二人竟不顧麵
        包店規定，強行同時休假，造成被告麵包店麵包準備不
        及，生產量降低。
     4.被告就上開解雇原告之事由業經請求傳訊與原告二人同
       時工作之麵包部工人彭未妹、廠長施加民、離職員工陳
       學聖到庭證述綦詳，證人並經隔離訊問，互核其間之證
       述亦大致相符，原告對於上開之證人所證亦無提出反證
       予以反駁，故被告上開抗辯堪信為真。
     5.又原告主張被告係因原告甲○○懷孕而解雇原告二人部
       分，原告並未提出任何證據證明，故尚難採信。
     6.按對於其他共同工作之勞工實施暴行或重大侮辱行為及
       違反工作規則情節重大者，雇主得不經預告終止勞動契
       約，勞動基準法第12 條第1項第2款、第4款定有明文。
       原告違反工作規則情節重大且加暴行於其他共同工作之
       勞工，符合上開要件。又按因勞動基準法第12條規定終
       止勞動契約者，勞工不得向雇主請求加發預告期間工資
       及資遣費，勞動基準法第18條第1款定有明文。從而，原
       告請求被告給付預告期間之工資及資遣費為無理由。
     7.又按就業保險法第11條第1項第1款規定失業給付之請領
       條件為被保險人於非自願離職辦理退保當日前三年內，
       保險年資合計滿一年以上，具有工作能力及繼續工作意
       願，向公立就業服務機構辦理求職登記，自求職登記之
       日起十四日內仍無法推介就業或安排職業訓練。又據同
       條第3項規定，就業保險法所稱非自願離職，指被保險人
       因投保單位關廠、遷廠、休業、解散、破產宣告離職；
       或因勞動基準法第11條、第13條但書、第14條及第20 條
       規定各款情事之一離職。依上所述，原告係因勞動基準
       法第12條第1項第2款、第4款之原因，為被告終止勞動契
       約，並非就業保險法第11條所稱之非自願離職，因此，
       原告本無法請領任何失業保險給付，原告以被告未以被
       告為雇主為其投保勞工保險，而將其等列於糕餅工會之
       無固定雇主之勞工，使其等無法請領失業保險給付，請
       求被告賠償原告所損失之失業保險給付云云，為無理由
       。
     8.綜上所陳，被告係以原告二人有勞動基準法第12條第1項
       第2款、第4款之原因，而為被告終止勞動契約，依據勞
       動基準法第18條第1款規定，原告二人不得請求預告工資
       及資遣費；又原告二人因有勞動基準法第12條第1項第2
       款、第4款之原因為被告終止勞動契約，此非就業服務法
       第11條第1項第1款失業給付之給付原因，原告二人本無
       法請領失業保險給付，自難認有此部分之損失。從而，
       原告請求被告給付預告工資、資遣費及賠償失業保險給
       付為無理由，應予駁回。
四據上論結，原告之訴為無理由，依民事訴訟法第78條、第85第
  條第1項，判決如主文。
中    華    民    國    95    年    1    月    23    日
                  新竹簡易庭    法  官  黃珮禎
以上正本係照原本作成。
如對本判決上訴，須於判決送達後20日內向本院提出上訴
中    華    民    國    95    年    1    月    26    日
                                書記官  黎秀娟


司法院資訊處製作；財團法人民間司法改革基金會備份。
